【裁判字號】    99,易,169
【裁判日期】    990329
【裁判案由】    偽造文書
【裁判全文】
臺灣彰化地方法院刑事判決               99年度易字第169號
公  訴  人  臺灣彰化地方法院檢察署檢察官
被      告  甲○○(PHAN .
            乙○○
上列被告因偽造文書案件，經檢察官提起公訴（99年度偵字第
195號），本院判決如下：
    主    文
甲○○犯行使變造特種文書罪，處有期徒刑肆月，如易科罰金，
以新臺幣壹仟元折算壹日。扣案駕駛執照上之甲○○之相片壹張
(不含駕駛執照之其餘部分)，沒收。
乙○○無罪。
    事    實
一、甲○○係越南籍之逃逸外勞，為能在臺灣地區有代步工具使
    用，乃於民國98年11月11日，由甲○○自己出資，委託友人
    丙○○以渠之名義購買車牌號碼NVE─252號重型機車，交由
    甲○○供作代步工具使用，甲○○又為免騎乘機車時遭警緝
    獲，遂於98年12月10日向丙○○借用中華民國交通製發之汽
    車駕駛執照（類型為普通重機車，下簡稱駕駛執照），丙○
    ○以為甲○○僅係單純借用駕駛執照，遂同意出借並交付范
    黃德使用，甲○○於取得丙○○之駕駛執照後，發現其與丙
    ○○之相貌不符，容易為警查覺，遂萌變造特種文書之犯意
    ，於98年12月中旬某日，在彰化縣溪湖鎮某處，將其個人相
    片1張換貼至前開駕駛執照相片欄位，以此方式變造丙○○
    之駕駛執照，足以生損害於丙○○及道路監理機關對於駕駛
    執照管理之正確性。嗣於98年12月23日上午11時許，員警據
    報前往彰化縣二林鎮○○路之長青公園內，處理甲○○與裴
    氏妹之紛爭，裴氏妹乃向員警表示甲○○毆打渠，適甲○○
    騎乘上開機車行經長青公園，員警遂立即在彰化縣北平里明
    德街175號前攔查甲○○，甲○○乃出示上開駕駛執照供員
    警查核而行使之，員警因見甲○○為外籍人士，顯與駕駛執
    照上之丙○○年籍資料不符，乃循線查悉上情，並扣得上開
    駕駛執照及丙○○之大頭照之相片各1張。
二、案經彰化縣警察局芳苑分局報請臺灣彰化地方法院檢察署檢
    察官偵查起訴。
    理    由
一、前揭犯行，業據被告甲○○於本院審理時坦承不諱，核與證
    人丙○○於警詢時及於檢察官訊問時證述情節相符，並有變
    造之上開駕駛執照及丙○○之大頭照之相片各1張扣案足供
    佐證，足證被告之自白與事實相符。前揭犯行，事證明確，
    堪以認定。
二、核被告甲○○所為，係犯刑法216條、第212條之行使變造特
    種文書罪。其偽造特種文書之低度行為，為行使偽造特種文
    書之高度行為所吸收，不另論罪。爰審酌被告甲○○係為一
    時便利而犯本罪，其智識程度為大學畢業、手段、所生危害
    及犯後誣指被告裴氏妹共同犯罪等一切情狀，量處如主文所
    示之刑，並依法諭知易科罰金之折算標準，以示懲儆。扣案
    變造之「丙○○」系爭駕駛執照上所換貼之被告甲○○相片
    1張，為被告甲○○所有供犯罪所用之物，業據被告甲○○
    供明在卷，爰依法宣告沒收。
三、公訴意旨另略以：被告裴氏妹於其承租位於彰化縣二林鎮○
    ○街175號之租屋處，看見被告甲○○持用上開駕駛執照後
    ，乃向被告甲○○表示其與丙○○之相貌不符，容易為警查
    覺，被告裴氏妹竟與被告甲○○共同基於變造特種文書之犯
    意聯絡，於98年12月中旬某日，在上址租屋處，由被告甲○
    ○提供其個人大頭照1張予被告裴氏妹，再由被告裴氏妹在
    前開駕駛執照換貼被告甲○○之大頭照，以此方式變造丙○
    ○之駕駛執照，供被告甲○○嗣後持以行使，足以生損害於
    丙○○及道路監理機關對於駕駛執照管理之正確性。因認被
    告裴氏妹涉有刑法第216條、第212條之行使變造特種文書罪
    嫌。按犯罪事實應依證據認定之，無證據不得認定犯罪事實
    ；又不能證明被告犯罪或其行為不罰者，應諭知無罪之判決
    ，刑事訴訟法第154條第2項、第301條第1項分別定有明文。
    又所謂認定犯罪事實之證據，係指足以認定被告確有犯罪行
    為之積極證據而言，該項證據自須適合於被告犯罪事實之認
    定，始得採為斷罪之資料；且如未能發現相當確實證據，或
    證據不足以證明，自不能以推測或擬制之方法，以為裁判之
    基礎；而認定犯罪事實所憑之證據，雖不以直接證據為限，
    間接證據亦包括在內，然而無論直接證據或間接證據，其為
    訴訟上之證明，須於通常一般人均不致有所懷疑，而得確信
    其為真實之程度者，始得據為有罪之認定，倘其證明尚未達
    到此一程度，而有合理之懷疑存在時，即難遽採為不利被告
    之認定（最高法院76年臺上字第4986號判例參照）。另刑事
    訴訟法第161條第1項規定：檢察官就被告犯罪事實，應負舉
    證責任，並指出證明之方法。因此，檢察官對於起訴之犯罪
    事實，應負提出證據及說服之實質舉證責任。倘其所提出之
    證據，不足為被告有罪之積極證明，或其指出證明之方法，
    無從說服法院以形成被告有罪之心證，基於無罪推定之原則
    ，自不能為被告有罪之判決，最高法院92年臺上字第128 號
    判例參照）。訊據被告裴氏妹堅決否認有參與變造上開駕駛
    執照之情事。而公訴意旨認被告裴氏妹涉有上開罪嫌，係以
    證人即被告甲○○於警詢時及於檢察官訊問時所為本案係被
    告裴氏妹動換貼相片變造駕駛執照為其論據。惟查被告甲○
    ○於檢察官訊問時已供稱：「之前我向朋友借駕照時，裴氏
    妹她也知道，因為我懷疑是裴氏妹報警抓我的，我才在警詢
    及偵訊中說明裴氏妹貼上相片的。」、「因為那一天被警察
    抓到，我太生氣，我在警詢及偵訊中亂說」等語(參照偵查
    卷第30頁)，其於本院審理時並證稱：「(檢察官問：丙○○
    的駕駛執照上面貼的是丙○○的照片，你借來使用，遭警察
    攔查時，還是會被發現？)是，所以怕被發現，回到家我就
    把駕照上面的照片撕下來貼自己的照片上去。」、「(檢察
    官問：裴氏妹有無跟你說要將丙○○的照片，換成你的照片
    ？)沒有。」、「(檢察官問：為何在警偵訊時說換照片的事
    情是裴氏妹講的？)因為當時我以為只有裴氏妹知情，所以
    報警，我因為生氣才跟警察這樣講。」、「(檢察官問：今
    天所言跟在警偵訊所言，哪個實在？)今天所言實在。」等
    語。依證人即被告甲○○嗣後於檢察官訊問時及於本院訊問
    時之上開供證述，被告甲○○實有可能係出於報復被告裴氏
    妹報警之意圖而誣陷被告裴氏妹參與變造上開駕駛執照。矧
    上開變造之駕駛執照係供被告甲○○使用，與被告甲○○之
    不法利益密切相關，而與被告裴氏妹之使用利益並無關聯，
    被告裴氏妹未必有萌生參與變造之誘因。且換貼被告甲○○
    相片以變造上開駕駛執照，由被告甲○○為之，並無困難之
    情形，實不必委由被告裴氏妹為被告甲○○換貼相片。由以
    上變造駕駛執照之誘因及必要性之事證觀之，證人即為被告
    甲○○嗣於檢察官訊問時及於本院審理時所為被告裴氏妹未
    共同變造上開駕駛執照之供證述，並非不可信。本院尚無法
    依目前之事證對被告裴氏妹產生無合理懷疑之確信心證。依
    舉證分配之法則，對於被告之成罪事項，應由檢察官負舉證
    義務，檢察官無法舉證使本院產生無合理懷疑之確信心證，
    縱被告所辯其並未云云不足採信，亦不得因此反面推論被告
    之罪行成立，致違刑事舉證分配之法則。本案被告裴氏妹部
    分檢察官既不能舉證證明被告有其所指之行為，而使本院產
    生無庸置疑之明確心證，則本案依罪疑唯有利於被告原則，
    自不得對被告被告裴氏妹為有罪之認定。此外，本院在得依
    或應依職權調查證據之範圍內，復查無其他積極明確之證據
    ，足以認定被告被告裴氏妹有檢察官所指之罪行，自屬不能
    證明被告被告裴氏妹犯罪，自應為被告被告裴氏妹無罪之諭
    知。
據上論斷，應依刑事訴訟法第299條第1項前段、第301條第1項，
刑法第216條、第212條、第41條第1項前段，刑法施刑法第1條
之1，決如主文。
本案經檢察官王元郁到庭執行職務。
中    華    民    國    99    年    3    月    29    日
                         刑事第二庭  法  官  羅  永  安
以上正本證明與原本無異。
如不服本判決應於收受判決後10日內向本院提出上訴書狀，並應
敘述具體理由；其未敘述上訴理由者，應於上訴期間屆滿後20日
內向本院補提理由書（均須按他造當事人之人數附繕本）「切勿
逕送上級法院」。
告訴人或被害人對於判決如有不服具備理由請求檢察官上訴者，
其上訴期間之計算係以檢察官收受判決正本之日期為準。
中    華    民    國    99    年    3     月    29    日
                                      書記官  魏  嘉  信
附錄本案論罪科刑法條全文：
中華民國刑法第212條
（偽造變造特種文書罪）
偽造、變造護照、旅券、免許證、特許證及關於品行、能力服務
或其他相類之證書、介紹書，足以生損害於公眾或他人者，處 1
年以下有期徒刑、拘役或 3 百元以下罰金。

司法院資訊處製作；財團法人民間司法改革基金會備份。
